臺灣臺北地方法院民事判決
109年度簡上字第272號
上  訴  人  林楊寶鳳  



訴訟代理人  林憶慧    
被上 訴 人  羅馬儷都大廈B棟管理委員會

                         號2樓至6 樓、臺北市○○區○○○ 路○段000巷00弄0號2樓至6樓
法定代理人  鍾以慶    

上列當事人間請求給付管理費等事件，上訴人對於民國109年3月
31日本院臺北簡易庭108年度北簡字第2720號第一審簡易判決提
起上訴，本院於民國110年8月27日言詞辯論終結，判決如下：
    主  文
上訴駁回。
第二審訴訟費用由上訴人負擔。 
    事實及理由
一、被上訴人之法定代理人於本件訴訟繫屬中變更為鍾以慶，並
    經其具狀聲明承受訴訟（見本院卷㈡第169頁），核與民事訴
    訟法第170 條、第175 條承受訴訟之規定相符，應予准許。
二、被上訴人起訴主張：上訴人為址設臺北市○○區○○○路○段000
    巷00號之羅馬儷都大廈（下稱系爭大廈）B棟1樓（系爭房屋
    ）住戶，為該棟建築物區分所有權人之一，而系爭大廈於民
    國104年4月19日召開第一次區分所有權人會議，決議各住戶
    每2年應繳交公共基金新臺幣（下同）10,000元，及每月管
    理費1,500 元，以2個月為1期繳納；嗣於106 年12月23日召
    開106年第2次區分所有權人會議，決議管理費改以每6 個月
    為1 期繳納。詎上訴人未繳納106年度、108年度之公共基金
    ，共計20,000元（計算式：10,000元×2期＝20,000元），且
    自105年7月起即未繳納每月管理費，迄至108年6月共積欠管
    理費達36個月，計54,000元（計算式：1,500元×36個月＝54,
    000元），以上共計74,000元（計算式：20,000元＋54,000元
    ＝74,000元）。爰依公寓大廈管理條例第21條、系爭大廈住
    戶規約第10條規定，請求上訴人給付上開費用等語（原審判
    命上訴人應給付被上訴人74,000元及自108年7月1日起至清
    償日止，按年息百分之10計算之利息，並依職權宣告假執行
    ；上訴人不服提起上訴），聲明：上訴駁回。
三、上訴人則以：系爭大廈有36戶住戶，然目前僅由其中12戶組
    成管理委員會，而上訴人未持有公共空間之鑰匙，亦無法使
    用電梯，則被上訴人擅自將上訴人列入管理體系，要求上訴
    人繳納公共基金及管理費，實無理由。又其購入系爭房屋時
    ，管理費用每月僅為500元，被上訴人成立後，未徵得其同
    意即調漲每月管理費至1,500元，並額外加收公共基金，然
    系爭房屋經歷火災，迄今漏水問題嚴重，被上訴人及其樓上
    住戶均不配合修繕事宜，導致該屋滲漏情況逐年加劇，遭原
    承租人退租後即難以出租，其尚須額外花費修繕費用以確保
    系爭房屋居住安全，是被上訴人並未負起管理維護系爭大廈
    之責，亦未能改善系爭大廈之公共安全，復不公告收支帳目
    ，上訴人自得拒絕繳納公共基金及管理費等語，資為抗辯。
    聲明：㈠原判決廢棄；㈡被上訴人在第一審之訴駁回。
四、兩造均不爭執上訴人為系爭大廈之區分所有權人，且系爭大
    廈訂有住戶規約，並分別於104年4月19日召開第1次區分所
    有權人會議、106年12月23日召開106年第2次區分所有權人
    會議等情，有住戶規約、系爭建物登記第三類謄本、系爭大
    廈住戶規約、104年4月19日會議紀錄、106年12月23日會議
    紀錄在卷可憑（見原審卷㈠第43至61、129、139至143頁），
    堪信為真。被上訴人依公寓大廈管理條例第21條、系爭大廈
    住戶規約第10條規定，請求上訴人給付公共基金及管理費用
    共計74,000元，為上訴人所否認，並以前揭情詞置辯。經查
    ：
　㈠按管理委員會，指為執行區分所有權人會議決議事項及公寓
    大廈管理維護工作，由區分所有權人選任住戶若干人為管理
    委員所設立之組織；公寓大廈應成立管理委員會或推選管理
    負責人，公寓大廈管理條例第3條第9項、第29條第1項定有
    明文。查，上訴人為門牌號碼臺北市○○區○○○路0 段000 巷0
    0號1樓建物（即系爭房屋）之區分所有權人，有建物登記第
    一類謄本在卷可參（見原審卷㈠第73頁），而系爭房屋所在
    之系爭大廈B棟（包含臺北市○○區○○○路○段000巷00號2樓至6
     樓、臺北市○○區○○○路○段000巷00弄0號2樓至6樓），經區
    分所有權人會議選任管理委員並組成管理委員會（即被上訴
    人），並經臺北市政府准予備查等情，亦有系爭大廈公寓大
    廈管理組織報備證明在卷可佐（見原審卷㈠第41頁），堪認
    被上訴人已合法成立，且其管理範圍包含系爭房屋無訛。 
　㈡次按「公寓大廈應設置公共基金，其來源如下：二、區分所
    有權人依區分所有權人會議決議繳納」、「區分所有權人積
    欠應負擔之費用已逾二期或達相當金額，經定相當期間催告
    仍不給付者，管理委員會得訴請法院命其給付應繳之金額及
    遲延利息」，公寓大廈管理條例第10條第2項、第21條分別
    定有明文。又系爭大廈住戶規約第10條第1項規定：「為充
    裕共用部分在管理上必要之經費，區分所有權人應遵照區分
    所有權人會議議決之規定向管理委員會繳交下列款項：㈠公
    共基金。㈡管理費」（見原審卷㈠第55至56頁）。另系爭大廈
    於104 年4 月19日召開第一次區分所有權人會議，決議各住
    戶每2年應繳交公共基金10,000元，並應於雙數年之1月1日
    至1月10日前繳納，及須繳交每月1,500元之管理費，以2個
    月為1期，應於雙數月之1日至10日前繳納完畢；嗣系爭大廈
    於106年12月23日召開106年第2次區分所有權人會議，決議
    自107年度起，管理費改以6個月為1期，並以每年1月10日、
    7月10日前為各期繳納截止日等情，有104年4月19日會議紀
    錄、106年12月23日會議紀錄在卷可憑（見原審卷㈠第45、14
    1、143頁），是依前開規定及住戶規約，系爭大廈之區分所
    有權人應按區分所有權人會議之決議繳付共同基金及管理費
    。而上訴人為系爭大廈之區分所有權人，迄未繳交106年度
    、108年度之公共基金及105年7月起至108年6月止之管理費
    ，共計74,000元（計算式：10,000元×2期＋1,500元×36個月＝
    74,000元），經被上訴人發函催告後仍未給付乙節，業據被
    上訴人提出郵局存證信函存卷為佐（見臺灣士林地方法院10
    7年度湖簡調字第627號卷第16至20頁），且未見上訴人就上
    開欠款情形及金額計算有所爭執，自堪認前情屬實，顯見上
    訴人已積欠系爭大廈之公共基金及管理費達2期以上，則被
    上訴人依公寓大廈管理條例第21條規定，訴請上訴人償還應
    付費用共74,000元，洵屬有據。
　㈢上訴人雖辯稱：其非屬被上訴人之管理範圍，且其從未持有
    進入系爭大廈之鑰匙，亦不曾使用電梯，被上訴人不得向其
    收取管理費及公共基金云云。然按，區分所有權人會議決議
    或規約之制訂，性質上均為多數相同方向的意思表示趨於一
    致而成立之法律行為（共同行為或合同行為），對於區分所
    有權人或住戶有拘束力，而發生一定的權利與義務。查，系
    爭大廈作成前開住戶規約及區分所有權人會議決議等情，已
    如前述，且查無有何無效或經撤銷之情事，則上訴人既為系
    爭大廈所屬之區分所有權人，自受該等規約及決議內容之拘
    束，而應繳交公共基金及管理費甚明。又被上訴人為系爭大
    廈區分所有權人所選任之合法管理委員會，其管理範圍包含
    上訴人所有之系爭房屋，亦詳前所述，是被上訴人應有權向
    上訴人收取其應付之公共基金及管理費。故上訴人此部分辯
    稱，委無可採。
　㈣上訴人又抗辯：系爭房屋漏水情形嚴重，被上訴人卻未協助
    處理，亦不公告收支情形，顯未盡管理之責，其得拒絕繳納
    管理費云云，並提出系爭房屋受損情形之照片及影像檔案、
　　另案訴訟資料、鑑定報告等件為憑（詳見上訴人歷次書狀所
    附證據）。惟按所謂同時履行之抗辯，乃係基於雙務契約而
    發生，倘雙方之債務，非本於同一之雙務契約而發生，縱令
    雙方債務在事實上有密切之關係，或雙方之債務雖因同一之
    雙務契約而發生，然其一方之給付，與他方之給付，並非立
    於互為對待給付之關係者，均不能發生同時履行之抗辯（最
    高法院59年台上字第850 號裁判意旨參照），而公寓大廈之
    管理委員會係由區分所有權人選任住戶若干人為管理委員所
    設立之組織，乃受全體住戶委託執行區分所有權人會議決議
    事項及公寓大廈管理維護等事務。然區分所有權人或住戶繳
    納管理費之義務，則係基於法律規定、住戶規約或區分所有
    權人會議之決議，亦即區分所有權人始為決議繳納公共基金
    即管理費之主體，管理委員會收取管理費僅係執行區分所有
    權人會議決議事項，足見區分所有權人或住戶繳納管理費之
    義務並非基於與管理委員會間之雙務契約而生。再者，區分
    所有權人或住戶所繳交之管理費，其所有權屬於社區之全體
    區分所有權人所共有，並由管理委員會保管及統籌運用，故
    區分所有權人或住戶管理費之給付與管理委員會執行區分所
    有權人會議決議事項及公寓大廈管理維護工作之間，並不存
    在對價關係。從而，兩者既非基於同一之雙務契約而發生，
    非屬對待給付之關係，自不能發生同時履行之抗辯。至上訴
    人雖提出前揭證據辯稱被上訴人未善盡管理維護之責，但此
    僅上訴人得否依相關法律規定對被上訴人另為請求之問題，
    要無以此主張拒付管理費及公共基金之餘地。基上，上訴人
    主張於系爭房屋漏水問題解決前，其得對被上訴人主張同時
    履行抗辯，拒絕給付管理費及公共基金云云，核不足採
　㈤末按給付有確定期限者，債務人自期限屆滿時起負遲延責任
    ；給付無確定期限者，債務人於債權人得請求給付時，經其
    催告而未為給付，自受催告時起，負遲延責任，其經債權人
    起訴而送達訴狀，或依督促程序送達支付命令，或為其他相
    類之行為者，與催告有同一之效力；遲延之債務，以支付金
    錢為標的者，債權人得請求依法定利率計算之遲延利息。但
    約定利率較高者，仍從其約定利率，民法第229 條第1 項、
    第2 項、第233 條第1 項分別定有明文。又系爭大廈住戶規
    約第10條第5 項規定：「區分所有權人若在規定之日期前未
    繳納應繳金額時，管理委員會得訴請法院命其給付應繳之金
    額、相關訴訟產生之費用及另外收取遲延利息，以未繳金額
    之年息10％計算」（見原審卷㈠第56頁），再依前開104年4月
    19日、106年12月23日區分所有權人會議之決議，上訴人應
    於雙數年之1月10日前繳交公共基金，及於每年1月10日、7
    月10日前分別繳交上、下半年度之租金，是核本件管理費及
    公共基金係屬給付有確定期限，且各筆款項均屆清償期而未
    獲上訴人給付（其中最近期108年度公共基金及108年1至6月
    租金之清償期皆已於108年1月10日屆至），故被上訴人併請
    求自108年7 月1 日起以年息10％計算之遲延利息，並無不合
    ，應予准許。
五、綜上所述，被上訴人依公寓大廈管理條例第21條、系爭大廈
    住戶規約第10條規定，請求上訴人給付74,000元及自108年7
    月1日起至清償日止，按週年利率百分之10 計算之利息，為
    有理由，應予准許。原審為被上訴人勝訴之判決並依職權為
    假執行之宣告，經核並無不合，上訴意旨仍執前詞，指摘原
    判決不當，求予廢棄改判，為無理由，應予駁回。
六、本件事證已臻明確，兩造其餘攻擊防禦方法及所提證據，核
    均與本件判決結果不生影響，爰不一一論述，併予敘明。
七、據上論結，本件上訴為無理由，依民事訴訟法第436條之1第
    3 項、第449 條第1 項、第78條，判決如主文。
中　　華　　民　　國　　110 　年　　9 　　月　　17　　日
                  民事第五庭    審判長法　官  匡偉
　　　　　　　　　　　　　　　　　　　法  官　陳乃翊　　
　　　　　　　　　　　　　　　　　　　法  官  劉娟呈
以上正本係照原本作成。
本判決不得上訴。
中　　華　　民　　國　　110 　年　　9 　　月　　17　　日
                                      書記官   廖健宏